【裁判字號】    89,台上,6985
【裁判日期】    891116
【裁判案由】    遺棄
【裁判全文】
最高法院刑事判決                              八十九年度台上字第六九八五號
    上訴人  甲○○
    被  告  乙○○
右上訴人因自訴被告遺棄案件，不服台灣高等法院中華民國八十九年九月二十七日第
二審判決（八十九年度上訴字第二六七一號，自訴案號：台灣台北地方法院八十八年
度自字第七九九號），提起上訴，本院判決如左：
    主  文
上訴駁回。
    理  由
一被訴遺棄甲○○部分：
按刑事訴訟法第三百七十七條規定，上訴於第三審法院，非以判決違背法令為理由，
不得為之。是提起第三審上訴，應以原判決違背法令為理由，係屬法定要件。如果上
訴理由狀並未依據卷內訴訟資料，具體指摘原判決不適用何種法則或如何適用不當，
或所指摘原判決違法情事，顯與法律規定得為第三審上訴理由之違法情形，不相適合
時，均應認其上訴為違背法律上之程式，予以駁回。本件上訴人甲○○自訴被告乙○
○涉犯刑法第二百九十四條第一項消極遺棄罪嫌，但經原審調查證據之結果，認上訴
人與乙○○僅訂婚尚未結婚，上訴人與乙○○於民國八十七年一月二十四日簽訂之同
意書，亦僅有賠償及接生費用之約定，無論依法令或契約，乙○○均無扶養上訴人之
義務，乙○○未依約給付賠償金及接生費用，應屬債務不履行之民事糾紛，與消極遺
棄罪之構成要件有間，因認不能證明乙○○犯罪，乃維持第一審就此部分諭知無罪之
判決，駁回上訴人在第二審之上訴，經核於法尚無違誤。上訴意旨指其經濟狀況不佳
，身體又欠健康，與乙○○所生之女余思琪經常生病，亟需乙○○盡其扶養義務云云
，單純為事實上之爭執，然原判決此部分究有如何違背法令情形，上訴意旨並未依據
卷內資料具體表明，顯與法定上訴第三審之形式要件不符，其上訴違背法律上之程式
，應予駁回。
二被訴遺棄余思琪部分：
按對於直系血親尊親屬不得提起自訴；又不得提起自訴而提起者，應諭知不受理之判
決，刑事訴訟法第三百二十一條、第三百三十四條分別定有明文。原判決依憑內政部
警政署刑事警察局八十九年一月十九日（八九）刑醫字第四八九六號鑑驗書所載鑑驗
結果，認乙○○為余思琪之生父，余思琪係八十七年三月四日出生，為無行為能力人
，雖由生母甲○○獨立提起自訴，仍應受上揭刑事訴訟法第三百二十一條規定之限制
，是此部分之自訴即非適法。原判決就此部分，維持第一審諭知自訴不受理之判決，
駁回上訴人在第二審之上訴，經核於法亦無違誤。上訴意旨仍從實體上主張乙○○應
對余思琪負扶養義務，然原判決就此部分從程序上駁回上訴，究如何違背法令，並未
依據卷內資料具體表明，顯與法定上訴第三審之形式要件不符，其此部分之上訴亦違
背法律上之程式，應併予駁回。
據上論結，應依刑事訴訟法第三百九十五條前段，判決如主文。
中      華      民      國    八十九    年     十一     月     十六     日
                              最高法院刑事第六庭
                                  審判長法官  謝  家  鶴
                                        法官  洪  文  章
                                        法官  花  滿  堂
                                        法官  陳  世  淙
                                        法官  洪  佳  濱
      右正本證明與原本無異
                                              書  記  官
中      華      民      國    八十九    年     十二     月      五      日


司法院資訊處製作；財團法人民間司法改革基金會備份。
